臺灣高等法院刑事裁定
110年度抗字第1948號
抗  告  人
即  受刑人  潘吉文



上列抗告人因聲明異議案件，不服臺灣臺北地方法院中華民國11
0年11月5日裁定（110年度聲字第1787號），提起抗告，本院裁
定如下：
    主  文
抗告駁回。
    理  由
一、原裁定意旨略以：聲明異議人即受刑人潘吉文欲聲請定應執
    行刑之案件，先後由本院以103年度聲字第3853號裁定就如
    附表一編號1至3及5所示各罪【下稱甲案，其中編號4與同附
    表其他編號案件不符定刑要件，經駁回聲請】，及由臺灣臺
    北地方法院【下稱臺北地院】以103年度聲字第3284號裁定
    就如附表二所示各罪【下稱乙案】定其應執行刑等情，有臺
    灣臺北地方檢察署110年10月1日北檢邦沛110年度執聲他171
    5字第1109077683號函（否准受刑人就乙案編號5所示竊盜罪
    再與【甲案】定應執行刑之聲請）、各該裁定書及本院被告
    前案紀錄表各1份在卷可憑，復經調取上開檢察署110年度執
    聲他字第1715號執行卷宗核閱無訛。聲明異議人主張甲案與
    乙案編號5所示之罪應合併定應執行刑，雖該乙案編號5所示
    之罪犯罪時間係於甲案各罪判決確定之前（即94年11月1日
    ），然甲案所示之罪之犯罪時間均係在乙案編號1至4各罪判
    決確定之後，則乙案編號5之罪既業與乙案編號1至4之各罪
    定應執行刑完畢，自不得將該編號5之執行刑與甲案所示各
    罪裁定併合處罰，亦無從將原定執行刑裁定中單獨割裂而與
    其他罪刑重複定其應執行刑，是聲請人聲明異議狀所提因不
    合數罪併罰之要件，致檢察官未准許聲請人之聲請，檢察官
    所為之執行指揮並無不當，則本件聲明異議為無理由，應予
    駁回等語。
二、抗告意旨略以：
㈠、抗告人前因毒品及槍砲等案件，經本院103年度聲字第3853號
    裁定應執行有期徒刑25年確定（即甲案），另因毒品及竊盜
    等案件經臺北地院103年度聲字第3284號裁定應執行刑有期
    徒刑3年1月確定（即乙案）。甲案4罪中最先判決確定日期
    為102年4月18日，乙案編號5之罪犯罪日期在甲案最先判決
    確定日期前，應與甲案裁定應執行刑，始符合數罪併罰之規
    等語。
㈡、依最高法院103年度台抗字第678號裁定意旨，前後裁定應執行
    刑之各罪範圍不同，自無違反一事不再理原則。
三、本院之判斷：
    按裁判確定前犯數罪者，併合處罰之；數罪併罰，有二裁判
    以上者，依第51條之規定，定其應執行之刑，刑法第50條第
    1項前段、第53條分別定有明文。又被告所犯數罪有二裁判
    以上時，其所犯各罪是否合於數罪併罰規定，應以各裁判中
    最初判決確定者為基準【即首先確定原則】，凡在該裁判確
    定前所犯之各罪，均應依刑法第50條、第51條規定，定其應
    執行之刑。數罪併罰案件之實體裁判確定後，即生實質之確
    定力，除因增加經另案判決確定合於數罪併罰之其他犯罪，
    或原定應執行刑之數罪中有部分犯罪，因非常上訴、再審程
    序而經撤銷改判，或有赦免、減刑等情形，致原裁判定刑之
    基礎已經變動，或其他客觀上有責罰顯不相當之特殊情形，
    為維護極重要之公共利益，而有另定應執行刑之必要者外，
    法院應受原確定裁定實質確定力之拘束。已經定應執行刑確
    定之各罪，除上開例外情形外，法院再就該各罪之全部或部
    分重複定其應執行刑，前、後二裁定對於同一宣告刑重複定
    刑，行為人顯有因同一行為遭受雙重處罰之危險，自均屬違
    反一事不再理原則，不以定刑之各罪範圍全部相同者為限（
    最高法院110年度台抗大字第489號裁定意旨參照）。經查：
㈠、本件甲案、乙案已分別經本院103年度聲字第3853號裁定、臺
    北地院103年度聲字第3284號裁定各定應執行刑確定，即生
    實質之確定力，且該裁定所包含之案件並無因非常上訴、再
    審程序而撤銷改判，或有赦免、減刑，更定其刑等情形，致
    原執行刑確定裁判之基礎變動而有另定應執行刑之必要，則
    乙案編號5所示之竊盜罪既已與該附表其他各罪之宣告刑合
    併定執行刑，自不得將其中該編號5之罪單獨抽出，再與附
    表一編號1至3、5【即甲案】所示之罪合併定其應執行之刑
    ，否則有違一事不再理原則。抗告意旨徒以乙案編號5所示
    之罪形式上與甲案合於定應執行刑之要件，即認再聲請定其
    應執行刑並無違反一事不再理原則云云，指摘原裁定不當，
    係憑個人主觀意見，對原裁定已明白論述之事項，再為爭執
    ，此部分之抗告意旨自無理由。
㈡、再者，受刑人所犯如乙案編號5所示之罪之犯罪時間為94年11
    月1日，與乙案編號1至3所示之罪同為91至94年間所犯，乙
    案編號4所示之罪亦為97年10月間所犯（最早確定日期為乙
    案編號1所示該罪之97年12月4日）；而如附表一編號1至3、
    5所示各罪【即甲案】之犯罪時間則在101年3月至102年4月
    間，為乙案編號1所示該罪確定後三年多所犯，且受刑人於
    犯乙案所示各罪後，並曾於97年12月4日至100年4月28日間
    入監服刑接受矯正，有本院被告前案紀錄表在卷可按，出監
    10個多月後方於101年3月至102年4月間犯甲案所示各罪，則
    甲案、乙案犯罪期間既有長達3年多之差距，乙案編號5所示
    之罪之犯罪時間更與甲案達6年多之差距，所彰顯之人格面
    向自應有所不同，則適用「首先確定」基準，使同為97年之
    前所犯乙案各罪一同定刑，另於101年3月至102年4月間所犯
    甲案之罪一同定刑，應屬適當，尚無違反責罰相當原則之處
    。
㈢、反之，抗告意旨要求將乙案編號5所示94年11月間所犯之罪，
    與甲案101年間後所犯之罪合併定應執行刑，除想讓已確定
    之甲案有重新定刑冀求輕判之機會外，並無正當理由，而甲
    案、乙案既已各自確定，亦無責罰顯不相當之情形，業如前
    述，自非可由受刑人任憑己意擇其中數罪請求再合併定刑，
    抗告意旨所冀求之利益並無法律保護必要，顯非法之所許，
    抗告意旨自難認屬有據。
四、綜上所述，臺灣臺北地方檢察署檢察官以上開函文否准受刑
    人就乙案編號5所示竊盜罪再與甲案定應執行刑之聲請，於
    法並無不合，其執行指揮並無違法或不當之處，原裁定因而
    駁回受刑人之聲明異議，亦無違誤。抗告意旨仍執陳詞指摘
    原裁定不當，為無理由，應予駁回。
據上論斷，應依刑事訴訟法第412條，裁定如主文。
中　　華　　民　　國　　110 　年　　12　　月　　30　　日
                  刑事第二十庭  審判長法　官  王復生
                                      法　官  蕭世昌 
                                      法　官  張紹省
以上正本證明與原本無異。
如不服本裁定，應於收受送達後五日內向本院提出再抗告狀。
                                      書記官  莫佳樺
中　　華　　民　　國　　111 　年　　1 　　月　　4 　　日
附表一（即本院103年度聲字第3853號裁定附表）
編         號  1 2 3 罪         名  毒品危害防制條例 槍砲彈藥刀械管制條例 毒品危害防制條例 宣    告    刑  有期徒刑1年、9月 有期徒刑3年2月 有期徒刑15年4月 有期徒刑15年(2次) 犯  罪  日  期  101年12月4日 102年4月22日 101年3月7日至10日 偵查(自訴)機關年  度  案  號  新北地檢102年度毒偵字第885號 新北地檢102年度偵字第11308號 新北地檢101年度偵字第18069號 最  後 事實審 法    院 新北地院 新北地院 臺灣高等法院  案    號 102年度訴字第514號 102年度訴字第1393號 102年度上訴字第2167號  判決日期 102年4月18日 102年11月15日 102年12月4日 確  定 判  決 法    院 新北地院 新北地院 臺灣高等法院  案    號 102年度訴字第514號 102年度訴字第1393號 102年度上訴字第2167號  判    決確定日期 102年6月13日 102年12月9日 103年3月413 是否為得易科罰金之案件  否 否 否 備           註  新北地檢102年度執字第7128號 前定刑有期徒刑1年8月 新北地檢102年度執字第16658號 新北地檢103年度執字第5164號 前定刑為有期徒刑16年 

編         號  4 5 （以下空白） 罪         名  毒品危害防制條例 毒品危害防制條例  宣    告    刑  有期徒刑1年2月、10月 有期徒刑4年、10月、8月  犯  罪  日  期  102年9月24日至26日 102年4月20日至22日  偵查(自訴)機關年  度  案  號  新北地檢102年度毒偵字第6411號 新北地檢102年度偵字第11241號  最  後 事實審 法    院 臺灣高等法院 臺灣高等法院   案    號 103年度上訴字第938號 103年度上訴字第1157號   判決日期 103年5月28日 103年9月11日  確  定 判  決 法    院 最高法院 臺灣高等法院   案    號 103年度台上字第2538號 103年度上訴字第1157號   判    決確定日期 103年7月25日 103年9月30日  是否為得易科罰金之案件  否 否  備           註  新北地檢103年度執字第13725號 應執行有期徒刑1年10月 新北地檢103年度執字第18811號 前定刑為有期徒刑5年  

附表二（即臺北地院103年度聲字第3284號裁定附表）
編         號  1 2 2 罪         名  毒品危害防制條例 毒品危害防制條例 毒品危害防制條例 宣    告    刑  有期徒刑1年 有期徒刑8月 有期徒刑11月 犯  罪  日  期  94年2、3月間至94年11月22日 94年2、3月間至94年11月22日 91年間至94年6月間 偵查(自訴)機關年  度  案  號  新北地檢94年度核退毒偵字第2030、2582號、桃園地檢94年度毒偵字第6462號  新北地檢94年度偵緝字第1559號 最  後 事實審 法    院 新北地院 新北地院 新北地院  案    號 97年度訴緝字第218號 97年度訴緝字第218號 97年度訴緝字第219號  判決日期 97年11月14日 97年11月14日 97年11月14日 確  定 判  決 法    院 新北地院 新北地院 新北地院  案    號 97年度訴緝字第218號 97年度訴緝字第218號 97年度訴緝字第219號  判    決確定日期 97年12月4日 97年12月4日 97年12月8日 是否為得易科罰金之案件  否 否 否 備           註  新北地檢97年度執字第18927號 新北地檢97年度執字第18927號 新北地檢97年度執字第18916號   編號1至4經新北地院98年度聲字第2025號裁定應執行有期徒刑3年(已執畢)   

編         號  4 5 （以下空白） 罪         名  毒品危害防制條例 竊盜  宣    告    刑  有期徒刑10月 有期徒刑2月  犯  罪  日  期  97年10月3日 94年11月1日  偵查(自訴)機關年  度  案  號  新北地檢97年度毒偵字第8947號 臺北地檢103年度偵字第14914號  最  後 事實審 法    院 新北地院 臺北地院   案    號 97年度訴字第5051號 103年度簡字第2591號   判決日期 97年12月30日 103年9月24日  確  定 判  決 法    院 新北地院 臺北地院   案    號 97年度訴字第5051號 103年度簡字第2591號   判    決確定日期 98年1月22日 103年11月25日  是否為得易科罰金之案件  否 是  備           註  新北地檢98年度執字第2729號 編號1至4經新北地院98年度聲字第2025號裁定應執行有期徒刑3年(已執畢) 臺北地檢103年度執字第9509號